臺灣臺中地方法院刑事判決　　　　　　　95年度易字第3806號
公　訴　人　臺灣臺中地方法院檢察署檢察官
被　　　告　乙○○
上列被告因違反動產擔保交易法案件，經檢察官提起公訴（九十
五年度偵字第七０五九號），本院合議庭裁定進行簡式審判程序
，判決如下：
    主    文
乙○○動產擔保交易之債務人，意圖不法之利益，將標的物出質
，致生損害於債權人，累犯，處拘役肆拾日，如易科罰金，以銀
元佰元即新臺幣玖佰元折算壹日。
    犯罪事實
一、乙○○前因恐嚇案件，經本院以八十一年度訴字第一三０九
    號判決判處有期徒刑一年四月，並先後由臺灣高等法院臺中
    分院以八十一年度上訴字第一九三八號及最高法院以八十二
    年度台上字第二０一七號判決分別駁回上訴確定；又因煙毒
    及違反麻醉藥品管理條例案件，經本院分別判處有期徒刑三
    年一月、一年八月及三月，應執行有期徒刑四年六月，並由
    臺灣高等法院臺中分院以八十二年度上訴字第一二五八號判
    決駁回上訴確定；上開各罪嗣經法院裁定應執行有期徒刑六
    年確定，於民國八十四年六月二十八日假釋出監，本應至八
    十七年十一月七日假釋期間始行屆滿。惟乙○○又於假釋期
    內另因煙毒及違反麻醉藥品管理條例等案件，經臺灣高等法
    院臺中分院以八十五年度上訴字第一九一三號判決分別判處
    有期徒刑三年一月及三月，應執行有期徒刑三年二月確定，
    前揭假釋旋遭撤銷，所餘殘刑有期徒刑三年四月十日再與上
    開有期徒刑三年二月之刑期接續執行，於九十年七月十三日
    再次假釋出監，至九十二年十二月二十五日假釋期滿未經撤
    銷，以已執行完畢論。
二、詎乙○○仍不知悔改，於九十三年四月十九日，以動產擔保
    交易法動產抵押之方式，提供其所有之車牌號碼三四六二－
    ＦＸ號自小客貨車為動產抵押標的物，向遠東國際商業銀行
    股份有限公司臺北逸仙分公司（下稱遠東銀行）貸款新臺幣
    （下同）二十萬元，並設定本金最高限額二十六萬七千一百
    二十元之動產抵押權予遠東銀行，雙方約定貸款期限自九十
    三年四月十九日起至九十六年四月十九日止，債務人應自貸
    款撥付之次月十九日起，以每月為一期，每期償還七千四百
    二十元之本息，共分三十六期給付，標的物存放地點為乙○
    ○之住所地即臺中市○區○○路二三二號。在貸款未付清之
    前，標的物僅得依約占有使用，不得任意遷移、出質或為其
    他處分，乙○○即為動產擔保交易之債務人。遠東銀行並於
    九十五年三月三日，將上開債權連同前揭動產抵押權讓與裕
    融企業股份有限公司（下稱裕融公司），而於同年月六日向
    公路監理機關完成移轉登記。詎乙○○取得上開貸款後，已
    清償二十期款項，自九十四年十二月二十一日起即未再清償
    本息，並意圖為自己不法之利益，於九十五年間將上開動產
    抵押標的物即該部車輛移至他處，並於九十五年十月間將該
    車送至臺中市○區○○路四四八號之四「國豐當舖」典當出
    質，致債權人裕融公司追索無著受有損害。
三、案經裕融公司代表人嚴凱泰訴請臺灣臺中地方法院檢察署檢
    察官偵查起訴。
    理    由
一、被告乙○○於準備程序中，先就上開犯罪事實為有罪之陳述
    ，且所犯係死刑、無期徒刑、最輕本刑為三年以上有期徒刑
    以外之罪，經本院合議庭依刑事訴訟法第二百七十三條之一
    第一項之規定，裁定由法官一人獨任進行簡式審判程序，先
    此敘明。
二、上開犯罪事實，業據被告乙○○於警詢及偵審中坦承不諱，
    核與證人即告訴代理人項國鋒、甲○○於偵查及本院審理時
    指證情節相符，並有貸款暨動產抵押契約書、動產擔保交易
    動產抵押權設定登記申請書、動產擔保交易（動產抵押）移
    轉契約書、動產抵押設定債權人變更登記申請書、裕融公司
    客戶對帳單還款明細表、催收紀錄歷史資料查詢、存證信函
    、逾放案件訪視紀錄表各一份、照片九張附卷可稽，足徵被
    告前揭自白應屬實情。本案事證已臻明確，被告犯行至堪認
    定。
三、查被告行為後，九十四年二月二日修正公布之刑法已自九十
    五年七月一日起施行，其中與本件有關部分之第二條、第三
    十三條第五款、第四十一條第一項、第四十七條均已修正。
    按「行為後法律有變更者，適用行為時之法律，但行為後之
    法律有利於行為人者，適用最有利於行為人之法律」，修正
    後刑法第二條第一項定有明文。此條規定係規範行為後法律
    變更所生新舊法律比較適用之準據法，本身尚無新舊法比較
    之問題，於新法施行後，應一律適用新法第二條第一項之規
    定，為「從舊從輕」之比較。另刑法第四十七條關於累犯之
    規定雖有文字更動，然於本案具體適用結果，前揭條文之變
    更並無有利、不利被告之情形，自應逕依裁判時法即修正後
    刑法第四十七條第一項之規定論處（最高法院九十五年十一
    月七日九十五年第二十一次刑事庭會議決議參照），先予敘
    明。再按本次法律變更，比較時應就罪刑有關之共犯、未遂
    犯、想像競合犯、牽連犯、連續犯、結合犯，以及累犯加重
    、自首減輕暨其他法定加減原因（如身分加減）與加減例等
    一切情形，綜其全部罪刑之結果而為比較（最高法院九十五
    年五月二十三日九十五年度第八次刑庭會議決議參照）。茲
    就
    本件新舊法比較結果說明如下：
（一）關於罰金刑最低額之問題，被告所犯動產擔保交易法第三
      十八條之罪，法定刑中有科處罰金之規定。修正前刑法第
      三十三條第五款規定罰金為一元以上，修正後刑法第三十
      三條第五款則將罰金規定係新臺幣一千元以上，以百元計
      算之。是依修正後之法律，被告得科處罰金刑最低為新臺
      幣一千元；然依被告行為時之刑罰法律，即修正前刑法第
      三十三條第五款規定之罰金最低額一元，該罪之罰金刑最
      低額為銀元一元，若換算為新臺幣，僅為新臺幣三元。經
      比較新舊法之結果，應以舊法較有利於被告。
（二）又修正前刑法第四十一條第一項前段規定：「犯最重本刑
      為五年以下有期徒刑以下之刑之罪，而受六個月以下有期
      徒刑或拘役之宣告，因身體、教育、職業、家庭之關係或
      其他正當事由，執行顯有困難者，得以一元以上三元以下
      折算一日，易科罰金。」再被告行為時之易科罰金折算標
      準，修正前罰金罰鍰提高標準條例第二條（現已刪除）規
      定，就其原定數額提高為一百倍折算一日。則本件被告行
      為時之易科罰金折算標準，如以銀元三百元折算一日，經
      折算為新臺幣後，應以新臺幣九百元折算為一日。惟修正
      後刑法第四十一條第一項前段則規定：「犯最重本刑為五
      年以下有期徒刑以下之刑之罪，而受六個月以下有期徒刑
      或拘役之宣告者，得以新臺幣一千元、二千元或三千元折
      算一日，易科罰金。」被告所犯係得易科罰金之罪，經比
      較修正前後之易科罰金折算標準，以修正前之規定較有利
      於被告。
    綜上，舊法關於法定罰金刑下限及易科罰金折算標準之規定
    ，均較有利於被告，衡諸整體綜合比較結果及不得割裂適用
    法律之原則，應依刑法第二條第一項前段之規定，一體適用
    修正前刑法之相關規定予以處斷。
四、核被告乙○○意圖不法利益將標的物出質，致生損害於債權
    人，所為係犯動產擔保交易法第三十八條之不法出質動產擔
    保交易標的物罪。又被告遷移動產抵押標的物之低度行為，
    應為出質該物之高度行為所吸收，不另論罪。查被告前因恐
    嚇案件，經本院以八十一年度訴字第一三０九號判決判處有
    期徒刑一年四月，並先後由臺灣高等法院臺中分院以八十一
    年度上訴字第一九三八號及最高法院以八十二年度台上字第
    二０一七號判決分別駁回上訴確定；又因煙毒及違反麻醉藥
    品管理條例案件，經本院分別判處有期徒刑三年一月、一年
    八月及三月，應執行有期徒刑四年六月，並由臺灣高等法院
    臺中分院以八十二年度上訴字第一二五八號判決駁回上訴確
    定；上開各罪嗣經法院裁定應執行有期徒刑六年確定，於八
    十四年六月二十八日假釋出監，本應至八十七年十一月七日
    假釋期間始行屆滿。惟被告又於假釋期內另因煙毒及違反麻
    醉藥品管理條例等案件，經臺灣高等法院臺中分院以八十五
    年度上訴字第一九一三號判決分別判處有期徒刑三年一月及
    三月，應執行有期徒刑三年二月確定，前揭假釋旋遭撤銷，
    所餘殘刑有期徒刑三年四月十日再與上開有期徒刑三年二月
    之刑期接續執行，於九十年七月十三日再次假釋出監，至九
    十二年十二月二十五日假釋期滿未經撤銷，以已執行完畢論
    ，有臺灣高等法院被告前案紀錄表及刑事案件查註紀錄表在
    卷可按。其受有期徒刑之執行完畢，五年以內故意再犯本件
    法定本刑有期徒刑以上之罪，為累犯，應依法加重其刑。另
    被告將上開動產抵押標的物出質之犯罪事實，雖未經檢察官
    詳載於起訴書內，然此因與其餘業經記明公訴意旨之遷移動
    產抵押標的物犯行有法條競合之吸收關係，已如前述，應為
    起訴效力所及，基於審判不可分原則，本院自應併予審理，
    附此敘明。爰審酌被告無視於設定動產抵押之標的物本即受
    有處分權之限制，要不能與通常自有財產同視而任意變動權
    利現狀，否則將使債權人遭受無從追償之危險，乃被告卻以
    此出質、遷移方式侵害債權人之動產抵押權益，所為殊值可
    議；並參以被告犯罪動機、手段、積欠未繳之金額多寡、所
    生損害、已與告訴人裕融公司達成還款協議（經告訴代理人
    甲○○於本院行準備程序時陳述在卷）之犯後態度、智識程
    度等一切情狀，量處如主文所示之刑，併諭知易科罰金之折
    算標準，以示懲儆。
據上論斷，應依刑事訴訟法第二百七十三條之一第一項、第二百
九十九條第一項前段，動產擔保交易法第三十八條，刑法第十一
條前段、第二條第一項前段、第四十七條第一項、修正前刑法第
四十一條第一項前段，罰金罰鍰提高標準條例第一條前段、修正
前罰金罰鍰提高標準條例第二條，現行法規所定貨幣單位折算新
臺幣條例第二條，判決如主文。
本案經檢察官郭明嵐到庭執行職務。
中　　華　　民　　國　　96　　年　　1 　　月　　24　　日
                  刑事第七庭    法  官  高文崇
上正本證明與原本無異。
如不服本判決，應於送達後十日內向本院提出上訴狀（須附繕
本），上訴於台灣高等法院台中分院。
                                書記官  林淑慧
中　　華　　民　　國　　96　　年　　1 　　月　　24　　日
附錄論罪科刑法條：
動產擔保交易法第三十八條：
動產擔保交易之債務人，意圖不法之利益，將標的物遷移、出賣
、出質、移轉、抵押或為其他處分，致生損害於債權人者，處三
年以下有期徒刑、拘役或科或併科六千元以下之罰金。
